臺灣高等法院刑事判決　　　　　　 94年度上更(一)字第401號
上　訴　人
即　被　告　甲○
選任辯護人　王元勳律師
　　　　　　李怡欣律師
上列上訴人因毒品危害防制條例案件，不服臺灣板橋地方法院90
年度訴字第1531號，中華民國91年3月26日第一審判決（起訴案
號：臺灣板橋地方法院檢察署90年度偵字第10075號），提起上
訴，經最高法院發回，本院判決如下：
    主  文
原判決撤銷。
甲○無罪。
    理  由
一、公訴意旨略以：上訴人即被告甲○在台北縣三重市○○○路
    98號，經營「俊安西藥房」，明知ＦＭ２（ Flunitrazepam
    ） 業經行政院於民國88年4月28日公告為第三級毒品不得販
    賣，竟意圖販賣而持有第三級毒品ＦＭ２。嗣於90年4月4日
    下午5時許，為警在上址實施搜索 ，在其身上起出白色圖形
    錠劑ＦＭ２50顆 ，因而認被告涉犯毒品危害防制條例第5條
    第3項意圖販賣而持有第三級毒品ＦＭ２之罪嫌。
二、訊據被告堅詞否認上揭犯行，辯稱：本件扣案藥品是87年底
    買的，是上次查獲時剩餘的，這些是我僅存的藥，買的時候
    還沒有公告為毒品，我是合法的藥劑師，我有罹患躁鬱症，
    醫院開給我的藥常常不夠，我就把剩下來的藥放在身上，我
    24小時營業，我分二段式睡眠，因為我工作時間長，而且間
    斷式，情緒會高低起伏，我1天如果睡2次我就會吃2粒 ，因
    為就剩下這些，而且我常常在店裡，沒有回淡水家裡，我有
    時候去我母親那邊睡覺，我睡覺有3個地方 ，我母親家民權
    西路那邊，我店在三重，我家裡淡水，所以都帶在身上，我
    沒有販賣的意思也沒有販賣的行為，如果我把它交出來，我
    還要去買，所以我沒有把它交出來等語。經查：
  (一)上開經警查扣之藥丸50顆，經送請行政院衛生署管制藥品管
    理局檢驗結果，檢出Flunitrazepam成分 ，有行政院衛生署
    管制藥品管理局（90 ）管檢字第93801號檢驗成績書乙紙在
    卷可稽（詳偵查宗第16頁），而Flunitrazepam係於88年4月
    28日，經行政院公告列管為第三級毒品，並有行政院公告節
    本附卷足憑（詳偵查宗第49頁），足認扣案之藥丸50顆，確
    係第三級毒品ＦＭ２（即Flunitrazepam）無訛 。再本件在
    被告上衣口袋查扣之第三級毒品ＦＭ２藥丸50顆，與前於88
    年6月11日 ，在被告上開經營之「俊安西藥局」查扣之第三
    級毒品ＦＭ２藥丸450顆，外觀上均係一面空白 ，一面十字
    ，此有行政院衛生署藥物食品檢驗局88年7月13 日藥檢壹字
    第8809600號檢驗成績書（見原審卷第142頁） 、原審91年2
    月21日勘驗筆錄（見原審卷第139頁反面 ）及本院勘驗在卷
    （見本院卷第43頁）。
  (二)依新光吳火獅紀念醫院出具之乙種診斷證明書所載：「病患
    （指被告）於88年1月15日至本院求診 ，當時所見為話多、
    激動、活動量大、睡眠少、思考誇大、情緒亢奮，經診斷為
    躁鬱症發作，並給予抗躁鬱症藥及安眠藥，病患看診後，即
    轉至市立療養院住院治療」；及依臺北市立療養院病歷摘要
    所載：「87年底，壓力大、又開始失眠、情緒不穩、常焦躁
    、易怒、88年4月更嚴重、時睡、時醒、話多、好辯 、活動
    量大、睡眠時間減少，于88年4月28日至本院初診」等情（
    分別附於偵查卷第24頁、原審卷第160至162頁）。又一般臨
    床使用ＦＭ２係用於治療難治型之失眠症，並有臺北市立療
    養院90年10月11日北市療癮字第9060945600號函乙紙附卷可
    參（見原審卷第66頁）。而被告在台北市立療養院接受治療
    時，該院確有開立藥品ＡＢＳＩＮＴ（Flunitrazepam ）給
    被告服用，此有被告在該院之領藥資料可憑（見原審卷第16
    5頁）。
  (三)秘密證人Ａ１固於警訊及原審法院調查中證述：曾向被告購
    買第三級毒品ＦＭ２等語，惟核諸秘密證人Ａ１於警訊中陳
    稱： 伊於90年3月15日上午經由友人得知位於臺北縣三重市
    ○○○路98號之「俊安西藥房」有販售第三級毒品ＦＭ２，
    伊即於當日18時許，前往上址，以3百元之代價 ，向被告購
    得第三級毒品ＦＭ２藥丸2顆 ，伊向被告表示欲購買ＦＭ２
    時，被告即要求伊出示身分證或健保卡，伊出示後，被告一
    再東張西望並表示：看你是新客人不太想賣你，只是你不像
    警察，所以才賣你等語，語畢，即從身旁之黑色包包內取出
    鑰匙，而後走向門口之冰箱旁，之後又走回 ，伊即將3百元
    交付被告，被告即將ＦＭ２藥丸2顆交予伊等語（ 詳偵查卷
    第8頁反面）；於原審法院第一次訊問時供陳： 伊經由計程
    車司機之介紹前往「俊安西藥房」向被告購買ＦＭ２二、三
    次，係於89年6月之後購買，價格約三千元 ，顆數則未滿60
    顆，被告均將ＦＭ２置放於身上，倘伊要求購買三千元ＦＭ
    ２，被告即表示僅剩二千元ＦＭ２，並將準備好之ＦＭ２交
    予伊，要求伊趕快離開並不讓伊清點，後伊回去清點，每次
    顆數均不同，我共購買二次，一次以三千元購買，顆數為60
    顆至70顆之間，另一次以二千元購買，顆數則未滿50顆，被
    告未要求伊出示證件，伊購買ＦＭ２時，被告係將ＦＭ２置
    放於身上，後伊清點後發覺數量不對，又返回向被告索取，
    被告即至冰箱旁邊將門打開，內有一小倉庫，被告即進入將
    ＦＭ２拿出等語（詳原審卷68至70頁）；於原審法院第二次
    訊問時則指陳：曾向被告購買二次ＦＭ２，一次為三千元，
    一次為二千元，每次數量均不一定，被告未表明每顆ＦＭ２
    之單價為何，伊向被告表示欲購買三千元，被告即從口袋拿
    出乙包ＦＭ２，並表示一顆ＦＭ２五十元，伊購買三千元時
    ，顆數為50顆至60顆之間，購買二千元時，顆數則為30餘顆
    ，被告則分別自外套胸部處及西藥房左邊小門之冰箱拿出等
    語（見原審卷第114至116頁），前後互核，就向被告購買第
    三級毒品ＦＭ２之時間係於90年3月15日18時許，或於89年6
    月份後，係向被告購買一次或二次ＦＭ２，購入之數量係為
    2顆或數十顆，如購入二次 ，二千元代價係購得60顆至70顆
    之間之ＦＭ２或係購得50顆至60顆之間之ＦＭ２，二千元之
    代價係購得未滿50顆之ＦＭ２或係購得30餘顆之ＦＭ２，被
    告究係自身上或「俊安西藥房」內之冰箱旁拿出ＦＭ２售予
    秘密證人Ａ１，及被告有無要求秘密證人Ａ１出示證件等情
    ，秘密證人Ａ１證述均有所歧異；再者，秘密證人Ａ１送鑑
    之ＦＭ２藥丸一面為α、β，另一面為阿拉伯數字615 ，自
    被告上衣口袋扣得之ＦＭ２則係一面為空白，另一面為十字
    ，此業據原審及本院當庭勘驗無訛（見原審卷第139頁 、本
    院卷第43頁），倘秘密證人Ａ１真係向被告購買ＦＭ２，在
    相差無幾之時間內，何以秘密證人Ａ１送鑑之ＦＭ２與自被
    告上衣口袋查扣之ＦＭ２不同，從而，堪認秘密證人Ａ１此
    部分之證述核與事實不符，不足採信。
  (四)綜上，本件扣案之ＦＭ２藥丸50顆 ，與被告前於88年6月11
    日被查獲之ＦＭ２藥丸450顆，外觀上均係一面空白 ，一面
    十字，準此足徵被告所辯本件扣案之ＦＭ２藥丸50顆，係屬
    88年6月11被查獲時所剩餘之藥丸 ，尚非全然不可信。再依
    被告之診斷證明、病歷摘要所載，及台北市立療養院開給被
    告服用之藥物，可見被告確實罹患躁鬱症，並有服用ＦＭ２
    藥丸以治療其疾病，由此顯見被告辯稱扣案之ＦＭ２藥丸50
    顆係供其自己服用，自非無因。又扣案之ＦＭ２藥丸50顆帶
    在身上所佔空間極小，而依被告供述其工作時間長，且其睡
    覺地點有3個地方 ，其因而將扣案之ＦＭ２藥丸50顆全部帶
    在身上以供自己服用，亦無悖離常理。此外，復查無其他積
    極證據足以證明被告持有上揭ＦＭ２藥丸50顆係意圖供販賣
    之用。是被告被訴之犯罪事實，要屬不能證明。
三、原審未予詳查，遽認被告有罪，尚有未合。被告上訴指摘原
    審判決不當，請求撤銷改判，為有理由。是原審判決自無可
    維持，應由本院撤銷，改判被告為無罪之諭知。
據上論斷，應依刑事訴訟法第369條第1項前段、第364條、第301
第1項判決，判決如主文。
本案經檢察官呂文忠到庭執行職務。
中　　華　　民　　國　　94　　年　　10　　月　　14　　日
　　　　　　　　　刑事第二十二庭審判長法　官   黃瑞華
　　　　　　　　　　　　　　　　　　  法　官   蔡明宏
　　　　　　　　　　　　　　　　　　  法　官   陳憲裕
以上正本證明與原本無異。
如不服本判決，應於收受送達後十日內向本院提出上訴書狀，其
未敘述上訴之理由者並得於提起上訴後十日內向本院補提理由書
（均須按他造當事人之人數附繕本）。
                                      書記官   劉育妃
中　　華　　民　　國　　94　　年　　10　　月　　17　　日
